【裁判字號】    96,訴,861
【裁判日期】    970130
【裁判案由】    洗錢防制法
【裁判全文】
臺灣基隆地方法院宣示判決筆錄           96年度訴字第861號
公  訴  人  臺灣基隆地方法院檢察署檢察官
被      告  乙○○
上列被告因洗錢防制法案件，於中華民國97年1月30日下午4時整
許，在本院第二法庭宣示判決，出席職員如下：
          法  官  齊  潔
          書記官  王月娥
          通  譯  張耀文
法官起立朗讀判決主文、犯罪事實要旨、處罰條文、附記事項，
及告以上訴限制、期間並提出上訴狀之法院，且諭知記載其內容
：
一、主  文：
    乙○○掩飾自己因重大犯罪所得財物，處有期徒刑肆月，如
    易科罰金，以銀元參佰元即新台幣玖佰元折算壹日，減為有
    期徒刑貳月，如易科罰金，以銀元參佰元即新台幣玖佰元折
    算壹日。
二、犯罪事實要旨：
    乙○○於95年6 月間，明知提供自己之金融機構帳戶予他人
    ，足供自己掩飾重大犯重所得財物，竟仍不違反其本意，在
    基隆市大武崙附近，以新台幣5 千元之代價，將其名下基隆
    愛三路郵局00000000000000號帳戶存摺、提款卡，賣予丙○
    ○，供他人將竊自甲○○之空白支票偽造完成，記載票面金
    額97560元，票載發票日95年1月28日後，持往基隆市○○路
    郵局，存入乙○○上開帳戶提示，惟因甲○○已先掛失止付
    ，經警方循線查獲。
三、處罰條文：
    洗錢防制法第9條第1項、刑法第2條第1項、第11條、修正前
    第41條第1 項前段，刑法施行法第1條之1，修正前罰金罰鍰
    提高標準條例第2 條，現行法規所定貨幣單位折算新臺幣條
    例第2條，中華民國96年罪犯減刑條例第2條第1項第3款、第
    7條。
四、按行為後法律有變更者，適用行為時之法律。但行為後之法
    律有利於行為人者，適用最有利於行為人之法律，修正後刑
    法第2條第1項定有明文，此係規範行為後法律變更所生新舊
    法律比較適用之準據法，於新法實施後應適用新法第2條第1
    項之規定，為「從舊從輕」之比較。
  (一)修正刑法係自95年7月1日起施行，在此之前，刑法分別編有
    關罰金刑之貨幣單位係銀元；且依刑法分則編應處罰金者，
    應適用罰金罰鍰提高標準條例第1條、第4條之規定。亦即應
    按各該具體條文制定或修正之先後，定其提高之倍數。惟被
    告行為後，刑法施行法增訂第1之1條，於95年6月14 日經總
    統公布，並自同年7月1日起施行；該條規定：「中華民國94
    年1月7日刑法修正施行後，刑法分則編所定罰金之貨幣單位
    為新臺幣。94年1月7日刑法修正時，刑法分則編未修正之條
    文定有罰金者，自94年1月7日刑法修正施行後，就其所定數
    額提高為30倍。但72年6月26日至94年1 月7日新增或修正之
    條文，就其所定數額提高為3 倍」。亦即自95年7月1日起，
    刑法分則編所定罰金之貨幣單位，由原來之銀元改為新臺幣
    ；且94年1月7日刑法修正時，刑法分則編未修正之條文定有
    罰金者，自95年7月1日起，有關罰金之數額提高為30倍。本
    件被告係犯洗錢防制法第9條第1項之罪，該罪有罰金刑之處
    罰，依增訂刑法施行法第1之1條之規定，其罰金以新台幣為
    單位，數額應提高30倍。此與修正前之罰金以銀元為單位，
    適用罰金罰鍰提高標準條例之結果應提高10倍者，對被告而
    言，並無不利（新台幣與銀元之比例為1：3，換算結果，亦
    為30倍）。依修正後刑法第2條第1項前段之規定，自應適用
    修正前之規定。
  (二)被告於犯罪時之刑法第41條第1 項前段規定：「犯最重本刑
    為5年以下有期徒刑以下之刑之罪，而受6個月以下有期徒刑
    或拘役之宣告，因身體、教育、職業、家庭之關係或其他正
    當事由，執行顯有困難者，得以1 元以上3元以下折算1日，
    易科罰金。」又被告行為時之易科罰金折算標準，修正前罰
    金罰鍰提高標準條例第2 條前段（現已刪除）規定，就其原
    定數額提高為100倍折算1日，則本件被告行為時之易科罰金
    折算標準，應以銀元300元折算1日，經折算為新臺幣後，應
    以新臺幣900元折算為1 日。惟94年1月7日修正公布，95年7
    月1日施行之刑法第41條第1項前段則規定：「犯最重本刑為
    5年以下有期徒刑以下之刑之罪，而受6個月以下有期徒刑或
    拘役之宣告者，得以新臺幣1千元、2千元或3千元折算1日，
    易科罰金。」比較修正前後之易科罰金折算標準，以95 年7
    月1 日修正公布施行前之規定，較有利於被告，則應依刑法
    第2 條第1項前段，適用修正前刑法第41條第1項前段規定，
    定其折算標準。
五、又被告行為後，中華民國九十六年罪犯減刑條例業於96年7
    月4日公布，並自同年7月16日起施行，依該條例第2條第1項
    3款規定：犯罪在96年4月24日以前者，除中華民國九十六年
    罪犯減刑條例另有規定外，有期徒刑、拘役或罰金，減其刑
    期或金額2分之1，且依本條例應減刑之罪，未經判決確定者
    ，於裁判時，減其宣告刑。依前項規定裁判時，應於判決主
    文同時諭知其宣告刑及減得之刑，同條例第7條亦有明定。
    且減刑後之易科罰金或易服勞役之折算標準，仍宜照原標準
    定之，此觀之法院辦理九十六年度減刑案件應行注意事項第
    16點規定即明。查本件被告所犯上述罪之犯罪日期，在96年
    4 月24日前，且符合上述減刑條例得予減刑之規定，故爰於
    宣告刑後諭知其減得之刑，並諭知易科罰金之折算標準。
六、協商判決除有刑事訴訟法第454條之4第1項第1款於本訊問程
    序終結前，被告撤銷協商合意或檢察官撤回協商聲請者；第
    2款被告協商之意思非出於自由意志者；第4款被告所犯之罪
    非第455條之2第1項所定得以協商判決者；第6款被告有其他
    較重之裁判上一罪之犯罪事實者；第7 款法院認應諭知免刑
    或免訴、不受理者情形之一，及違反同條第2 項「法院應於
    協商合意範圍內為判決；法院為協商判決所科之刑，以宣告
    緩刑或2 年以下有期徒刑、拘役或罰金為限」之規定者外，
    不得上訴。
七、如不服本件判決，得自收受判決送達之日起10日內，向本院
    提出上訴書狀，上訴於第二審法院。
中    華    民    國    97    年    1     月    30    日
                        刑事第四庭法  官
                                  書記官


司法院資訊處製作；財團法人民間司法改革基金會備份。
